【裁判字號】    97,抗,95
【裁判日期】    970527
【裁判案由】    給付借款
【裁判全文】
臺灣高等法院臺南分院民事裁定  97年度抗字第95號
抗  告  人  亞太金聯資產管理股份有限公司
法定代理人  乙○○
                    送達代收.
上列抗告人因與相對人丁○○等間強制執行事件，對於中華民國
九十七年二月一日臺灣臺南地方法院所為裁定（九十七年度執字
第六四二四號），提起抗告，本院裁定如下：
      主      文
抗告駁回。
抗告程序費用新台幣壹仟元由抗告人負擔。
      理      由
一、抗告人於原法院聲請意旨略以：原債權人新豐資產管理股份
    有限公司（下稱新豐公司）就其對於債務人丁○○、丙○○
    、己○○、戊○○之本案尚未清償債權，已轉讓予抗告人取
    得。按債權之讓與，於讓與人與受讓人雙方意思表示合致時
    ，即生債權移轉效力，並不以債務人承諾為必要。抗告人聲
    請執行法院對於債務人為強制執行，已足使債務人知有債權
    讓與之事實，即兼有通知債務人之效力。因債務人現無財產
    可供執行，抗告人依民法第一百二十九條第二項規定，聲請
    原法院逕行換發債權憑證以中斷時效，並無違誤。退步言，
    若認通知債務人係債權讓與之「生效條件」，則抗告人一併
    聲請准予函索債務人之戶籍謄本，或公司設立變更登記事項
    卡，俾利於通知債務人後中斷時效及換發債權憑證。爰依強
    制執行法第二十七條第二項規定，提出原債權人新豐公司所
    有債權憑證、讓渡書、債務人之借據、增補契約等件為證，
    聲請核發債權人為「亞太金聯資產管理股份有限公司」之債
    權憑證等語。
二、原裁定則以：台南地院九十二年度執南字第三九四六七號債
    權憑證所載債權人為新豐公司，並非抗告人名義。抗告人雖
    主張新豐公司已將對於債務人之債權讓與予抗告人，惟並未
    提出已合法通知債務人之證明，難認其間之債權讓與事實已
    合法通知債務人並對債務人發生效力。且對於債務人聲請強
    制執行以行使債權，而兼有通知之效力者，仍須符合「已足
    使債務人知有債權讓與之事實」要件；本件抗告人係聲請逕
    發債權憑證，既未將聲請對債務人為強制執行之意旨通知債
    務人，不足使債務人知有債權讓與之事實，對於債務人不生
    債權讓與效力。又抗告人與執行名義所載債權人新豐公司間
    之債權讓與，對於債務人既不生效力，抗告人即非台南地院
    九十二年度執南字第三九四六七號債權憑證之執行名義效力
    所及，對於債務人丁○○、丙○○、己○○、戊○○等強制
    執行之聲請，即屬無執行名義，而為執行當事人不適格為由
    ，駁回抗告人逕發債權人為抗告人名義之債權憑證之聲請。
三、抗告意旨則以：按債權讓與係一般契約行為，只需讓與人與
    受讓人雙方意思表示合致，即生債權讓與效力。民法第二百
    九十七條第一項規定之債權讓與通知，僅係讓與人或受讓人
    向債務人通知債權讓與事實之觀念通知而已，不以債務人承
    諾為必要；受讓人對於債務人行使債權，主張受讓事實，已
    足使債務人知悉債權讓與之事實，應認兼具通知之效力者，
    並有最高法院二十年上字第五八號、二十二年上字第一一六
    二號、二十八年上字第一二八四號判例可資參照。原債權人
    新豐公司將本案尚未清償之債權轉讓予渠，有渠提出之讓渡
    書可資證明；系爭債權已合法移轉予渠取得，渠係本件債權
    之唯一合法債權人。渠以受讓人身分對於債務人聲請強制執
    行行使權利，已足使債務人知悉債權讓與之事實，渠依法聲
    請中斷時效並換發債權憑證，即無不合。原法院以渠須提出
    「債權讓與通知之證明」，且渠之當事人不適格為由，裁定
    駁回渠之強制執行聲請，其認事用法即有違誤；為此，提起
    本件抗告，求為廢棄原裁定等語。
四、惟按強制執行應依執行名義為之。執行名義為確定判決者，
    除當事人外，對於訴訟繫屬後為當事人之繼受人亦有效力；
    此項規定，於強制執行法第四條第一項第二款至第六款規定
    之執行名義，準用之；此觀同法第四條第一項、第四條之二
    第一項第一款前段、第二項規定自明。至於債權人固得將債
    權讓與於第三人，惟非經讓與人或受讓人通知債務人，對於
    債務人不生效力，民法第二百九十七條第一項亦有明文。此
    等債權讓與之通知，為讓與人或受讓人向債務人通知債權讓
    與事實之行為，其性質為觀念通知（最高法院二十八年上字
    第一二八四號判例參照），雖不以債務人承認為必要，惟仍
    須踐行通知行為，否則對於債務人不生效力。準此，執行名
    義成立後，債權人將債權讓與他人，仍須於債權人或受讓人
    將債權讓與之事實通知債務人後，受讓人始得謂為執行名義
    效力所及之繼受人，而得以自己名義聲請為強制執行。
五、查：
（一）抗告人受讓原債權人新豐公司對於債務人丁○○等四人之
      債權，雖不以得債務人承諾為必要，然非經踐行通知行為
      ，對於債務人不生效力。抗告人在原法院聲請時，自陳並
      未通知債務人丁○○等四人，已難認抗告人為原執行名義
      效力所及之繼受人；原法院以抗告人並非適法之執行債權
      人，裁定駁回其強制執行之聲請，於法並無不合。
（二）其次，執行法院依強制執行法第二十七條規定，發給俟發
      現財產再予執行之憑證，交債權人收執時，執行行為即為
      終結。職是，執行法院依強制執行法第二十七條第二項規
      定，因債權人陳明債務人現無財產可供執行，逕行發給憑
      證者，屬於終結執行程序之執行行為，則債權人聲請執行
      法院逕行發給債權憑證時，仍應依執行名義始得為之，且
      執行債權人是否為執行名義效力所及之人，係強制執行程
      序開始事項，自應由執行法院加以審查。本件抗告人主張
      其受讓原債權人新豐公司對於債務人丁○○等四人之系爭
      債權，惟未經踐行通知行為，對於債務人等不生效力者，
      已如上述；則抗告人既非原執行名義效力所及之繼受人，
      乃竟聲請執行法院逕行發給債權憑證以終結執行程序云云
      ，洵屬無據，不應准許。
（三）抗告人雖另抗辯：其以受讓人身分對於債務人聲請強制執
      行行使權利，已足使債務人知悉債權讓與之事實，兼有通
      知債務人之效力云云；惟抗告人於聲請強制執行時，係依
      強制執行法第二十七條第二項規定，陳明債務人現無財產
      可供執行，聲請執行法院逕行發給憑證；則一經執行法院
      發給債權憑證，執行程序即行終結。惟執行法院於受理抗
      告人之強制執行聲請時，抗告人既非原執行名義效力所及
      之繼受人，抗告人並非適法之執行債權人，執行法院原不
      得開始執行行為，遑論逕行發給憑證終結執行程序；抗告
      人上開抗辯亦無理由。抗告人既非本件強制執行之適法執
      行債權人，執行程序不得開始實施。抗告人聲請原法院實
      施執行行為，函索債務人之戶籍謄本或公司設立變更登記
      事項卡者，亦屬無據。
（四）綜上，抗告人雖已受讓原債權人對於債務人丁○○等四人
      之債權，惟未經踐行通知行為，對於債務人不生效力，抗
      告人即非原執行名義效力所及之繼受人，不得逕以自己名
      義聲請為強制執行。抗告人聲請原法院逕行發給債權憑證
      ，即屬不應准許，原裁定據以駁回抗告人之本件強制執行
      聲請，並無不合。抗告意旨猶執前詞指摘原裁定不當，求
      予廢棄者，為無理由，應駁回其抗告。
六、據上論結，本件抗告為無理由，依民事訴訟法第四百九十五
    條之一第一項、第四百四十九條第一項、第九十五條、第七
    十八條，裁定如主文。
中    華    民    國    97    年    5     月    27    日
                    民事第三庭
                                  審判長法  官  陳 光 秀
                                        法  官  莊 俊 華
                                        法  官  李 文 賢
上為正本係照原本作成。
如不服本裁定，僅得於收受本裁定正本送達後10日內以適用法規
顯有錯誤為理由，向本院提出再抗告狀（須附繕本）依法應繳納
抗告費新台幣1千元，並委任律師為訴訟代理人，經本院許可後
始可再抗告於最高法院。
中    華    民    國    97    年    5     月    27    日
                                        書記官  劉 清 洪
【附記】
民事訴訟法第495條之1第2項準用同法第466條之1第1、2項規定
：
(1)對於第二審判決上訴，上訴人應委任律師為訴訟代理人。但上
  訴人或其法定代理人具有律師資格者，不在此限。
(2)上訴人之配偶、三親等內之血親、二親等內之姻親，或上訴人
  為法人、中央或地方機關時，其所屬專任人員具有律師資格並
  經法院認為適當者，亦得為第三審訴訟代理人。
民事訴訟法第466條之2：
  上訴人無資力委任訴訟代理人者，得依訴訟救助之規定，聲請
  第三審法院為之選任律師為其訴訟代理人。


司法院資訊處製作；財團法人民間司法改革基金會備份。
